【裁判字號】    90,上更(一),306
【裁判日期】    900830
【裁判案由】    偽造有價證券
【裁判全文】
臺灣高等法院臺南分院刑事判決        九十年度上更(一)字第三六號  Ａ
      上  訴  人
      即  被  告  丁  ○  ○
      指定辯護人  本院公設辯護人  戊  ○  ○
右上訴人因偽造有價證券案件，不服臺灣臺南地方法院八十七年度訴緝字第六五號中
華民國八十七年十二月七日第一審判決（起訴案號：臺灣臺南地方法院檢察署八十六
年度營偵字第一九八九號、移送併辦案號：八十七年度偵字第六六八四號、八十九年
度偵緝字第一四０號），提起上訴，判決後，經最高法院發回更審，本院判決如左：
      主      文
原判決撤銷。
丁○○連續意圖供行使之用，而偽造有價證券，處有期徒刑參年肆月。附表所示之支
票均沒收。
      事      實
一、丁○○意圖為自己不法之所有，於民國（下同）八十六年八月七日六時許，趁台
    南縣鹽水鎮井水里井水港二十一號壬○○租屋處大門未關之際，侵入該屋（侵入
    住宅部分未據告訴），徒手竊取壬○○所有放置於客廳酒櫃內之黑色袋子一只，
    內有台南縣鹽水鎮第一銀行空白支票一本（支票號碼ＭＢ0000000至00
    00000號）、台南區中小企業銀行空白支票一本（票號不明）及印章一枚等
    物。得手後，並基於意圖供行使之用之概括之犯意，於八十六年八月七日九時許
    ，冒用壬○○之名義，偽造如附表編號１至６所示之支票六紙，並於如附表所示
    之時、地，持以行使，將之交付予如附表所示之人，分別作為汽車車款、帳款、
    退還購車款、購買汽車音響百貨之貨款及償還欠款之用，經附表所示之人提示，
    均不獲兌現。嗣因壬○○查覺其所有之支票遺失，遂於失竊當日辦理掛失，並於
    同年月十二日報警，經警循線查獲丁○○。
二、案經台南縣警察局新營分局報請台灣台南地方法院檢察署檢察官偵查起訴。
      理      由
一、訊據上訴人即被告丁○○於固不否認將附表所示第一至五號之支票於上開時地，
    持以供附表所示之用途，而附表所示第六號支票，日期未填，因與甲○○有錢糾
    紛，被甲○○取走，但矢口否認有何竊盜、偽造及行使偽造有價證券之犯行，辯
    稱：附表所示之支票係伊向綽號「阿明」之朋友借用，當初「阿明」說向其嬸嬸
    借的，支票印章由綽號「阿明」蓋的，伊則填寫發票日期及金額，伊不知道該等
    票係壬○○所遺失，並無竊盜及偽造有價證券之犯行云云。惟查：
（一）附表所示之支票係被害人壬○○於上開時地遭竊遺失之空白支票，且附表所示
      之支票均非壬○○所開立，業經被害人壬○○於警訊、偵查中供述明確（警卷
      三頁、第四頁、偵查卷第八、九頁），復有遺失票據申報書正、副本各一紙在
      卷可稽，足徵附表所示之支票均係偽造者無訛。
（二）附表編號１至５所示之支票五紙，均由被告填載發票日期及金額，而附表編號
      ６之支票，亦由被告填載金額，並於如附表所示之時、地，持以行使，將之交
      付予如附表所示之人，分別作為汽車車款、帳款、退還購車款、購買汽車音響
      百貨之貨款及償還欠款之用，業經被告所供認。核與證人己○○證稱：「（編
      號１之支票）是一位客戶蔡健雄向丁○○購買車子，有拿新台幣（下同）四十
      萬元給丁○○，丁○○再向我調匯豐公司的車賣給蔡健雄，．．．但丁○○係
      以該支票交給我」、證人乙○○證稱：「（編號２、３之支票）是由．．．丁○○交給匯豐公司會計，於八十六年八月十五、十六日提領遭到退票．．．」
      、證人辛○○○證稱；「丁○○交給我該張（附表編號４）支票．．．，而支
      票上的金額、兌領日期皆由丁○○親自所填寫」、證人庚○○證稱：「（附表
      編號５）之支票交給我時均已填寫好金額兌領日期，該張支票是作為他向我購
      買汽車音響百貨之貨款」、證人蕭淑美則證稱：「編號５之支票係阿雄（即庚○○）向其購買音響的貨款，遭退票後，已由嘉義縣朴子市「阿雄」以現金換
      回去了等語」（警卷五頁至十六頁）、證人甲○○證稱：「（附表編號６）之
      支票係丁○○在我面前交給丙○○，因丙○○沒有帳戶，故借我帳戶提領」之
      情節相符。且如附表所示之支票屆期提示均不獲兌現，亦有支票及退票理由單
      影本各六紙在卷可稽，所辯附表編號６日期未填，因與甲○○有錢糾紛，被甲○○取走，殊不足採。
（三）被告雖辯稱：支票是向綽號「阿明」之朋友借用，但質之「阿明」年籍住所則
      稱均不詳，只知住新營市云云。又被告所述與綽號「阿明」之認識經過，於警
      訊時稱：「於民國八十二年，因阿明為大發汽車保養場之員工，以前修理我所
      有之自小客車，皆為阿明修理，才與阿明認識」（詳警卷第二頁），原審則稱
      ：「與阿明是當兵之前認識，平常很少聯絡」（詳原審卷第六十五頁），在本
      院審理時又稱：「阿明是汽車修理工，但不是大發修理廠的員工：：」前後所
      述均不相符。本院向臺南縣警察局函查結果，臺南縣轄區並無六十二年次姓名
      為「林昆明」之口卡，有該局九十年六月二十一日（９０）南縣警戶字第三二
      三八二號函附卷可查（附於本院卷第二十九頁），是被告所辯向綽號「阿明」
      之朋友借用，綽號「阿明」稱票他是向他嬸嬸借的一節，顯係虛構。
（四）附表編號１至６所示之支票，其票面金額合計已達八十二萬五千元，被告於警
      訊時雖稱：「阿明借支票給我的條件，為需付給他一萬元現金，也要在該支票
      開立領取日前，將四十萬給他」（詳警卷第二頁），原審審理時竟供稱：「阿
      明要向我借錢，我借他一萬元，他共借我六張支票」，本院審理時又改稱：「
      我是向一位林昆明的朋友借的，到期時我要把錢交給他由他去付款，當初有說
      他是向他嬸嬸借的票，我要給他五萬元，我總共向他拿二次，第一次拿壹張，
      第二次拿十幾張」。其所供亦相矛盾，況不論係以一萬元、四十萬元或五萬元
      ，換得上開八十二萬五千元之支票，顯均不成對價關係，況被告自稱與綽號「
      阿明者」平常很少聯絡，迄今尚不知其年籍、住所，豈能交付其總計票面金額
      高逾八十二萬餘元之支票，供其使用，顯與一般日常生活經驗法則有違。
（五）綜上所述，被告所辯支票是向綽號「阿明」之朋友借用，既屬虛構，已如前述
      ，則其所辯：當初「阿明」說向其嬸嬸借的，支票印章由綽號「阿明」蓋的，
      伊只填寫發票日期金額，不知道該等票係壬○○所遺失，並無竊盜及偽造等情
      ，自屬卸責之詞，均不足採信，犯行應堪認定。
二、被告意圖為自己不法之所有而竊取他所有之支票，又意圖供行使之用，而偽造支
    票使用，核其所為係犯刑法第三百二十條第一項之竊盜罪及同法第二百零一條第
    一項之偽造有價證證券罪，其行使偽造有價證券之低度行為為偽造之高度行為所
    吸收，不另論罪，而多次偽造有價證券犯行，時間緊接，犯罪構成要件相同，顯
    均係基於概括之犯意反覆為之，應依連續犯之規定論以一罪並加重其刑。所犯上
    開連續偽造有價證券及竊盜二罪間，有方法結果之牽連關係，應依刑法第五十五
    條之規定從一重之偽造有價證券罪處斷。附表編號６部分雖未經公訴人起訴，因
    與判罪部分有裁判上一罪之關係，本院自得併了審理。
三、原審據以論罪科刑，固非無見，惟查被告又偽造附表編號６部分，原審漏未審理
    尚有未合，被告上訴意旨，否認犯罪，指摘原判決不當，固無可取，但原判決既
    有前述可議之處，即屬無可維持，應由本院撤銷改判，爰審酌被告竊取支票後，
    又偽造支票並持以行使，破壞交易秩序，惡性非輕及其素行、犯罪之動機、目的
    、手段及所造成危害、所得利益、犯罪後態度等一切情狀，量處有期徒刑三年四
    月，以資懲儆。又附表所示偽造之支票雖未經扣案，惟不能證明已經滅失，併依
    法宣告沒收。
四、另臺灣嘉義地方法院檢察署八十七年偵字第六六八四號移併辦意旨以：又被告丁○○於八十六年七月間，以分期付款之方法，向高林實業股份有限公司以五萬四
    仟元購買行動電話一支，分三期付款，每期一萬八千元，詎被告取得標的物後，
    即不見蹤影，拒不付款，因認犯動產擔保交易法第三十八條之罪。本院經審核此
    部分與判罪之行使偽造有價證券罪間並無連續、牽連之裁判上一罪關係，無從併
    辦，應退回檢察官依法偵辦。
據上論斷，應依刑事訴訟法第三百六十九條第一項前段、第三百六十四條、第二百九
十九條第一項前段，刑法第五十六條、第二百零一條第一項、第二百零五條、第三百
二十條第一項、第五十五條，罰金罰鍰提高標準條例第一條前段，判決如主文。
本案經檢察官吳忠賢到庭執行職務。
中    華    民    國      九十      年      八      月      三十        日
                                  臺灣高等法院臺南分院刑事第六庭
                                      審判長法官  楊    明    章
                                            法官  徐    宏    志
                                            法官  戴    勝    利
右正本證明與原本無異。
如不服本判決，應於判決送達後十日內向本院提出上訴狀，其未敘述理由者並應於提
出上訴狀後十日內向本院補提理由書（應附繕本)。
                                      法院書記官  吳    銘    添
中    華    民    國      九十      年      九      月        四        日
附錄本案論罪科刑法條全文：
刑法第二百零一條第二項：行使偽造之公債票、公司股票或其他有價證券，或意圖供
                        行使之用，而收集或交付於人者，處一年以上七年以下有
                        期徒刑，得併科三千元以下罰金。
刑法第三百第二十條第一項：意圖為自己或第三人不法之所有，而竊取他人之動產者
    ，為竊罪，處五年以下有期徒刑，拘役或五百元以下罰
                        金。
附表：
┌──┬────┬───┬────┬────┬────┬────────┐
│    │提  示  │票號及│金    額│        │        │                │
│編號│        │      │        │交付時間│交付地點│用           途 │
│    │支票者  │發票日│(新台幣)│        │        │                │
├──┼────┼───┼────┼────┼────┼────────┤
│    │裕舜汽車│MB5251│        │八六年八│嘉義市重│交給裕舜汽車公司│
│    │股份有限│225   │        │月七日上│陽路沈國│朴子分公司業務部│
│ １ │公司    │八六年│四十萬元│午九時許│柱婦產科│課長己○○作為車│
│    │        │八月十│        │        │前      │款              │
│    │        │二日  │        │        │        │                │
├──┼────┼───┼────┼────┼────┼────────┤
│    │豐汽車│MB5251│        │        │嘉義縣朴│交付予嘉義縣朴子│
│    │股份有限│227   │二萬一仟│八六年八│子市豐│市豐汽車公司會│
│ ２ │公司│八六年│        │        │汽車公司│計作為帳款      │
│    │        │八月十│元      │月七日  │        │                │
│    │        │五日  │        │        │        │                │
└──┴────┴───┴────┴────┴────┴────────┘
┌──┬────┬───┬────┬────┬────┬────────┐
│    │        │228   │二萬一仟│        │        │                │
│ ３ │同右    │八六年│        │同右    │同右    │同右            │
│    │        │八月十│元      │        │        │                │
│    │        │六日  │        │        │        │                │
├──┼────┼───┼────┼────┼────┼────────┤
│    │        │MB5251│        │        │嘉義縣布│                │
│    │        │230   │八萬三仟│八六年八│袋鎮興中│作為退還辛○○○│
│ ４ │辛○○○│八六年│        │        │里太平路│                │
│    │        │八月十│元      │月七日  │二一八號│購車款          │
│    │        │三日  │        │        │        │                │
├──┼────┼───┼────┼────┼────┼────────┤
│    │        │MB5251│        │        │嘉義市朴│交付庚○○作為購│
│    │        │235   │        │八六年八│子市飛達│買汽車音響百貨之│
│ ５ │蕭淑美  │八六年│伍萬元  │        │汽車音響│貨款，嗣經庚○○│
│    │        │八月廿│        │月十八日│百貨店  │交付予蕭淑美    │
│    │        │五日  │        │        │        │                │
└──┴────┴───┴────┴────┴────┴────────┘
┌──┬────┬───┬────┬────┬────┬────────┐
│    │        │MB5251│        │        │嘉義市琪│償還丙○○欠款  │
│    │        │239   │        │八六年九│琪泡沫紅│                │
│ ６ │甲○○  │八六年│貳拾伍萬│        │茶店    │                │
│    │    │九月十│元      │月八日  │        │                │
│    │        │日    │        │        │        │                │
└──┴────┴───┴────┴────┴────┴────────┘


司法院資訊處製作；財團法人民間司法改革基金會備份。
